臺灣雲林地方法院刑事判決
111年度訴字第45號
公  訴  人  臺灣雲林地方檢察署檢察官 
被      告  王廷維


上列被告因詐欺案件，經檢察官提起公訴（110年度偵字第8337
號），被告於準備程序就被訴事實為有罪之陳述，經本院合議庭
裁定由受命法官獨任行簡式審判程序，判決如下：
    主  文
王廷維犯三人以上共同詐欺取財罪，共四罪，各處有期徒刑壹年
壹月。應執行有期徒刑壹年肆月。未扣案犯罪所得新臺幣參仟柒
佰元沒收，於全部或一部不能沒收或不宜執行沒收時，追徵其價
額。
    事  實
一、王廷維（違反組織犯罪防制條例業經另案判決確定）於民國
    110年6月初某日，加入張永靖（檢察官另案偵查）、綽號「
    大白」及其他姓名年籍均不詳之成年人所組成之三人以上之
    具有持續性、牟利性、結構性之詐欺集團，約定以提款金額
    3％至4％作為報酬，擔任「車手」工作。王廷維與張永靖、「
    大白」及其他真實姓名年籍不詳之成員間，共同意圖為自己
    不法之所有，基於三人以上詐欺取財及掩飾、隱匿特定犯罪
    所得之來源及去向之犯意聯絡，先由某真實姓名年籍不詳之
    詐欺集團成員，向附表所示之人施用附表所示之詐術，致其
    等均陷於錯誤，分別於附表所示時間，匯款如附表所示金額
    至連政憲（由臺灣新北地方檢察署檢察官不起訴處分）申設
    之中華郵政帳號000-00000000000000號帳戶（下稱郵局帳戶
    ）內，由王廷維依上手指示取得郵局帳戶金融卡、密碼，分
    別於如附表所示之時、地，提領如附表所示之金額得手後，
    再將提領完之贓款繳回其他上游成員，而以此方式掩飾、隱
    匿該詐欺犯罪所得之去向，並獲得共約新臺幣（下同）3,70
    0元之報酬。
二、案經吳怡靜、顏光駿、蔡曉雯訴由雲林縣警察局斗南分局報
    告臺灣雲林地方檢察署檢察官偵查後提起公訴。
    理  由
一、程序方面：
    本案被告王廷維所犯之罪，非死刑、無期徒刑、最輕本刑為
    3年以上有期徒刑之罪，或高等法院管轄第一審之案件，被
    告於準備程序中，就前揭被訴事實為有罪之陳述，經告以簡
    式審判程序之旨，並聽取被告與公訴人之意見後，本院爰依
    刑事訴訟法第273條之1第1項規定，裁定本案行簡式審判程
    序。
二、證據名稱：
  ㈠被害人黃子瑄於警詢之指述（警卷第64頁至第65頁）
  ㈡告訴人吳怡靜於警詢之指述（警卷第33頁至第36頁）
  ㈢告訴人顏光駿於警詢之指述（警卷第75頁至第77頁）
  ㈣告訴人蔡曉雯於警詢之指述（警卷第92頁至第93頁、第94頁
    至第95頁）
  ㈤郵局帳戶交易明細（警卷第21頁）
  ㈥提領時地一覽表1份（警卷第3頁至第4頁、第11頁）
  ㈦atm提領影像截圖5張（警卷第13頁至第17頁）
  ㈧告訴人吳怡靜之臺北市政府警察局中正第二分局廈門街派出
    所陳報單、受理各類案件紀錄表、受（處）理案件證明單、
    內政部警政署反詐騙諮詢專線紀錄表、受理詐騙帳戶通報警
    示簡便格式表、金融機構聯防機制通報單各1份、告訴人吳
    怡靜匯款交易、帳戶交易明細查詢畫面及通話紀錄截圖10張
    、金融卡影本（警卷第29頁至第31頁、第37頁、第41頁、第
    47頁至第49頁、第55頁、第59頁）
  ㈨被害人黃子瑄臺北市政府警察局內湖分局文德派出所陳報單
    、受理各類案件紀錄表、受（處）理案件證明單、內政部警
    政署反詐騙諮詢專線紀錄表、受理詐騙帳戶通報警示簡便格
    式表、金融機構聯防機制通報單各1份、被害人黃子瑄轉帳
    交易查詢畫面截圖1份（警卷第61頁至第63頁、第68頁至第7
    1頁）
  ㈩告訴人顏光駿之臺中市政府警察局大甲分局大甲派出所受（
    處）理案件證明單、受理各類案件紀錄表各1份、受理詐騙
    帳戶通報警示簡便格式表、金融機構聯防機制通報單各1份
    、告訴人顏光駿與詐欺集團之通話紀錄截圖2張、匯款收據2
    張（警卷第73頁至第74頁、第78頁、第80頁、第82頁至第85
    頁）
  告訴人蔡曉雯之新北市政府警察局汐止分局社后派出所陳報
    單、受理各類案件紀錄表、受（處）理案件證明單、受理詐
    騙帳戶通報警示簡便格式表、金融機構聯防機制通報單各1
    份、通話紀錄截圖2張（警卷第89頁至第91頁、第97頁、第1
    03頁、第118頁）
  被告之自白（警卷第5頁至第9頁，偵卷第25頁至第31頁，本
    院卷第78頁、第118頁）
三、論罪科刑：
  ㈠核被告所為，均係犯刑法第339條之4第1項第2款之三人以上
    共同詐欺取財罪、洗錢防制法第14條第1項洗錢罪。
　㈡被告與張永靖、「大白」該集團其他成員間，就附表所示犯
    行具有犯意聯絡及行為分擔，均應論以共同正犯。
　㈢被告於附表編號2、3所示犯行，雖有多次領取告訴人吳怡靜
    、顏光駿財物之行為，惟係基於同一詐欺取財之目的，所侵
    害之法益為同一告訴人財產法益，復於密切接近之時間、地
    點為之，在時間及空間上有其連貫性，可徵是基於單一犯意
    次第進行，各行為之獨立性極為薄弱，依一般社會健全觀念
    ，難以強行分開，在刑法評價上，應視為數個舉動之接續施
    行，合為包括之一行為予以評價，較為合理，從而被告於附
    表編號2、3所示犯行，皆應依接續犯分別論以包括之一罪。
　㈣被告就如附表編號1至4所示犯行，均是以一行為觸犯三人以
    上共同詐欺取財罪及洗錢罪，皆為想像競合犯，均應依刑法
    第55條之規定，各從一重論以三人以上共同詐欺取財罪處斷
    。
　㈤被告上開所犯4次加重詐欺取財犯行，分別侵害不同被害人之
    財產法益，其犯意各別，行為互殊，應予分論併罰。
　㈥被告於本院審理時已自白洗錢犯行，合於洗錢防制法第16條
    第2項規定，因其所犯洗錢罪係屬想像競合犯其中之輕罪，
    本案係以三人以上共同詐欺取財罪處斷，惟於後述量刑時仍
    將一併衡酌該部分減刑事由，併此敘明。
　㈦審酌被告正值青壯，不思依循正途獲取經濟收入，竟貪圖不
    法錢財，參與詐欺集團擔任車手，負責領取遭詐欺款項，價
    值觀念顯有偏差，並使集團上層真實身分難以查緝，助長犯
    罪，且使被害人受有損害，所為誠屬不該。被告有詐欺之前
    科，有臺灣高等法院被告前案紀錄表在卷可稽，惟念及被告
    坦承犯行，也自白洗錢犯行，未與告訴人、被害人和解或賠
    償其等各如附表所示損害，兼衡其擔任詐欺集團之車手角色
    ，主要為聽命行事之人，獲取報酬之數額為3,700元，暨被
    告自承高中肄業之智識程度，未婚、無子女，與阿公阿嬤同
    住，現在做工廠，收入大概2萬多元，有低收入戶身分（本
    院卷第49頁）等一切情狀，分別量處如主文所示之刑，並定
    應執行刑如主文所示。
四、按犯罪所得，屬於犯罪行為人者，沒收之；於全部或一部不
    能沒收或不宜執行沒收時，追徵其價額，刑法第38條之1第1
    項前段、第3項分別定有明文。被告本件共獲得報酬約3,700
    元乙情，業據其供明在卷（本院卷第113頁），上開犯罪所
    得並未扣案，應依刑法第38條之1第1項前段、第3項規定宣
    告沒收，並於全部或一部不能沒收或不宜執行沒收時，追徵
    其價額。
據上論斷，應依刑事訴訟法第273條之1第1項、第299條第1項前
段，洗錢防制法第14條第1項，刑法第11條前段、第28條、第339
條之4第1項第2款、第55條、第51條第5款、第38條之1第1項前段
、第3項，刑法施行法第1條之1第1項，判決如主文。
本案經檢察官林欣儀提起公訴，檢察官顏鸝靚到庭執行職務。
中　　華　　民　　國　　111 　年　　7 　　月　　18　　日
                  刑事第五庭  法  官  張恂嘉
以上正本證明與原本無異。
如不服本判決應於收受判決後 20 日內向本院提出上訴書狀，並
應敘述具體理由；其未敘述上訴理由者，應於上訴期間屆滿後
20 日內向本院補提理由書（均須按他造當事人之人數附繕本）
。「切勿逕送上級法院」。
　  　　　　　　　 　　　　   書記官　張宏清
中　　華　　民　　國　　111 　年　　7 　　月　　18　　日
附錄本案論罪科刑法條：
中華民國刑法第339條之4
犯第三百三十九條詐欺罪而有下列情形之一者，處一年以上七年
以下有期徒刑，得併科一百萬元以下罰金：
一、冒用政府機關或公務員名義犯之。
二、三人以上共同犯之。
三、以廣播電視、電子通訊、網際網路或其他媒體等傳播工具，
    對公眾散布而犯之。
前項之未遂犯罰之。
洗錢防制法第14條
有第二條各款所列洗錢行為者，處七年以下有期徒刑，併科新臺
幣五百萬元以下罰金。
前項之未遂犯罰之。
前二項情形，不得科以超過其特定犯罪所定最重本刑之刑。
附表：
編號 被害人/告訴人 詐騙方式 匯款時間、金額(新臺幣) 車手領款時間、地點、金額（新臺幣） 1 黃子瑄 詐騙集團成員於110年6月27日14時41分許，撥打電話予黃子瑄，佯稱如欲取消會員儲值金，須依指示操作匯款，致黃子瑄陷於錯誤，而以台新國際商業銀行帳戶，於右列時間，匯入右列所示金額，並隨即遭提領。 ①110年6月27日15時17分許，匯款11,055元。 ①王廷維於110年6月27日15時22分許，在雲林縣○○鎮○○路00號斗南郵局，提領44000元。 ②王廷維於110年6月27日15時58分許，在雲林縣○○鎮○○路00號斗南郵局，提領28000元。 2 吳怡靜 詐騙集團成員於110年6月27日14時52分許，撥打電話予吳怡靜，佯稱訂單系統錯誤，致重複下訂，須依其指示操作，致吳怡靜陷於錯誤，而以富邦、永豐商業銀行帳戶，於右列時間，匯入右列所示金額，並隨即遭提領。 ①110年6月27日15時17分許，匯款33,333元。 ②110年6月27日15時53分許，匯款28,345元。  3 顏光駿 詐騙集團成員於110年6月15日19時30分許，撥打電話予顏光駿，佯稱誤將消費款重複扣款10次，須依其指示操作以取消交易，致顏光駿陷於錯誤，而以華南商業銀行、臺灣銀行帳戶，於右列時間，匯入右列所示金額，並隨即遭提領。 ①110年6月27日15時30分許，匯款17,079元。 ②110年6月27日15時34分許，匯款7,089元。  ①王廷維於110年6月27日15時33分許，在雲林縣○○鎮○○路00號統一超商名采門市，提領17005元。 ②王廷維於110年6月27日15時44分許，在雲林縣○○鎮○○路00號斗南郵局，提領37000元。 4 蔡曉雯 詐騙集團成員於110年6月27日14時5分許，撥打電話予蔡曉雯，佯稱因發生錯誤致多扣款項，須依指示操作匯款，致蔡曉雯陷於錯誤，而以中華郵政帳戶，於右列時間，匯入右列所示金額，並隨即遭提領。 ①110年6月27日15時39分許，存款29,980元。